【裁判字號】    99,司家聲,133
【裁判日期】    990305
【裁判案由】    核定遺產管理人報酬
【裁判全文】
臺灣高雄地方法院民事裁定           99年度司家聲字第133號
聲  請  人  吳剛魁律師即被繼承人甲○○之遺產管理人
上聲請人聲請核定遺產管理人報酬事件，本院裁定如下：
    主  文
聲請人任被繼承人甲○○（男，民國○○○年○○月○○日生，
身分證統一編號：Ｚ000000000號，民國九十六年八月
五日死亡）遺產管理人之報酬核定為新臺幣肆萬元。
程序費用新臺幣壹仟元由被繼承人甲○○之遺產負擔。
    理  由
一、本件聲請意旨略以：聲請人前經鈞院98年度司財管字第166
    號民事裁定選任為被繼承人甲○○之遺產管理人。嗣向鈞院
    聲請對被繼承人之債權人及受遺贈人為報明債權及願受遺贈
    與否之公示催告，並於民國99年1 月19日刊登於中華日報。
    查被繼承人甲○○之遺產業經其債權人新光商業銀行股份有
    限公司聲請強制執行，並經鈞院以95年度執全字第4618號假
    扣押執行在案，而被繼承人遺有遺產價值合計新臺幣（下同
    ）2,567,848 元。茲因被繼承人之債權人業已聲請強制執行
    ，又無親屬會議可資酌定本件報酬數額，另聲請人已於98年
    12月23日辦理遺產管理人登記，於99年1 月5 日聲請公示催
    告，於99年1 月21日申報遺產稅及代繳綜合所得稅276 元等
    管理遺產等行為，爰依民法第1183條、第1129條、第1132條
    第2 項前段規定，狀請本院裁定本件遺產管理報酬等語。
二、按「遺產管理人，得請求報酬，其數額由親屬會議按其勞力
    及其與被繼承人之關係酌定之。」、「依本法之規定應開親
    屬會議時，由當事人、法定代理人或其他利害關係人召集之
    。」、「親屬會議不能召開或召開有困難時，依法應經親屬
    會議處理之事項，由有召集權人聲請法院處理之。」，民法
    第1183條、第1129條、第1132條第2 項前段分別定有明文。
三、經查：
  (一)本件被繼承人甲○○死亡後，其繼承人等均已拋棄繼承權，
    且未經親屬會議選定遺產管理人，經本院選任聲請人為被繼
    承人之遺產管理人乙節，有聲請人提出之本院98年度司財管
    字第166 號民事裁定暨其確定證明書各1 份附卷可稽，堪信
    為真實。準此，聲請人顯難召開親屬會議酌定其管理遺產之
    報酬，是其本於利害關係人之地位，聲請本院酌定報酬，洵
    屬有據。
  (二)聲請人主張之前揭事實，除上述民事裁定外，另據其提出被
    繼承人之遺產清冊、財政部臺灣省南區國稅局遺產稅免稅證
    明書、93年01期綜合所得稅、中華日報刊登廣告證明等件各
    1 份為證，堪信為真實。本院審酌：被繼承人之遺產有上開
    土地2 筆，合計現值2,564,848 元，有上開遺產清冊1 紙附
    卷可參，其債權人新光商業銀行股份有限公司已向本院聲請
    強制執行，除此之外，即無其他債權人陳報債權、債務或遺
    贈；又聲請人業已公示催告、登報、申報遺產稅、辦理遺產
    管理人登記、查詢被繼承人遺產等管理遺產行為，後續尚有
    通知債權人陳報債權及強制執行程序等其他事項須處理，聲
    請人處理上開事務及後續處理所需時間之久暫、耗費人力之
    程度及各債權人受償權利之保障等一切情狀，認本件遺產管
    理人之報酬以40,000元為適當，爰酌定如主文第1 項所示。
  (三)至聲請人擔任被繼承人甲○○遺產管理人所支出之代墊費用
    乙節，因遺產管理人就遺產之管理，如為全體執行債權人之
    共同利益，而有費用支出者，得準用強制執行法第29條第2
    項後段規定，於執行法院制作分配表時，直接檢具相關費用
    明細，由執行法院列為執行必要費用而優先受償，無庸另行
    聲請確定費用額，是該部分不列於遺產管理人報酬之範圍，
    即無庸核給，併此敘明。
四、末按依法應由關係人（包括聲請人、相對人及其他利害關係
    人）負擔費用者，法院裁定命關係人負擔時，應一併確定其
    數額，非訟事件法第24條第1 項所明定。經核本件聲請事件
    ，應徵之程序費用為1,000 元，依非訟事件法第157 條規定
    ，應由遺產負擔，爰併予確定如主文第2 項所示，附此敘明
    。
五、依非訟事件法第157 條、第24條第1 項，裁定如主文。
六、如對本裁定抗告，須於裁定送達後10日之不變期間內，向本
    院提出抗告狀，並繳納抗告費新臺幣1,000 元。
中    華    民    國    99    年    3     月     5    日
                  家事法庭  司法事務官

司法院資訊處製作；財團法人民間司法改革基金會備份。
